臺灣高等法院高雄分院刑事判決　　　 100年度上訴字第1022號
上　訴　人
即　被　告　廖俊皇
指定辯護人　公設辯護人孫妙岑
上列上訴人因偽造有價證券等案件，不服臺灣屏東地方法院100
年度訴緝字第1 號中華民國第一審判決（起訴案號：臺灣地方法
院檢察署95年度偵緝字第325 號），提起上訴，本院判決如下：
     主  文
上訴駁回。
     理  由
一、依刑事訴訟法第350 條、第361 條、第362 條、第367 條規
    定，不服地方法院之第一審判決而上訴者，須提出上訴書狀
    ，並應敘述具體理由，為上訴必備之程式；其所提出之書狀
    未敘述上訴理由，或僅曾以言詞陳述上訴理由者，均應於上
    訴期間屆滿後20日內補提理由書於第一審法院。第一審法院
    經形式審查，認逾期未補提上訴理由者，應定期間先命補正
    ；逾期未補正者，為上訴不合法律上之程式，應以裁定駁回
    。倘已提出上訴理由，但所提非屬具體理由者，則由第二審
    法院以上訴不合法律上之程式，判決駁回。而所謂具體理由
    ，必係依據卷內既有訴訟資料或提出新事證，指摘或表明第
    一審判決有何採證認事、用法或量刑等足以影響判決本旨之
    不當或違法，而構成應予撤銷之具體事由，始克當之（例如
    ：依憑證據法則具體指出所採證據何以不具證據能力，或依
    憑卷證資料，明確指出所為證據證明力之判斷如何違背經驗
    、論理法則）；倘僅泛言原判決認定事實錯誤、違背法令、
    量刑失之過重或輕縱，而未依上揭意旨指出具體事由，或形
    式上雖已指出具體事由，然該事由縱使屬實，亦不足以認為
    原判決有何不當或違法者（例如：對不具有調查必要性之證
    據，法院未依聲請調查亦未說明理由，或援用證據不當，但
    除去該證據仍應為同一事實之認定），皆難謂係具體理由，
    俾與第二審上訴制度旨在請求第二審法院撤銷、變更第一審
    不當或違法之判決，以實現個案救濟之立法目的相契合，並
    節制濫行上訴（最高法院97年度臺上字第892 號判決意旨可
    資參照）。又理由是否具體，則屬第二審法院審查之範圍，
    不在命補正之列，亦即上訴書狀已記載理由，並有具體之敘
    述時，其上訴既屬合法，第二審法院固應就其理由之是否可
    取，為實體之審理及判斷；如認其上訴書狀雖記載理由，但
    並未具體敘述時，則無須再命補正，可逕認其上訴不合法，
    以判決駁回之（此有最高法院97年度臺上字第1281號判決意
    旨可參）。
二、上訴人即被告廖俊皇經原審論共同連犯偽造有價證券罪，處
    有期徒刑3 年4 月，及沒收本票3 紙。被告於民國100 年5
    月11日收受判決後，於同年月21日提起上訴，上訴書並未檢
    具證物，所載理由略謂：(一)、張進化一案，有幫助購買，因
    被告交友不慎，致張進化錢財流失，被告無害張進化之心，
    簽立該案之本票，是以另覓彌補辦法所違背意願而簽立。又
    陳東志一案，被告被迫簽立本票，被告是以另種理由告知陳
    東志，事後被告也告知陳東志事實內容。至於王偉哲一案，
    被告有共同弁利之心，被告是以另種理由使王偉哲信任，被
    告將王偉哲交付之錢財投資友人介紹的行業而失利，致王偉
    哲損失，被告並無害王偉哲之心，事後也逐漸彌補過失。被
    告就本案為無心之過，也於原審審理時坦承不諱，過錯之心
    每日存取於心，請法外開恩，予被告適當之制裁，讓被告彌
    補過錯，日後定將奉公守法，認真賺錢養家（100 年6 月1
    日書狀，本院卷7 頁）。(二)、被告所犯詐欺犯行，原判決既
    依連續犯規定，且認適用舊法對被告較為有利，何以將被告
    多次犯行，各論一罪後，又各加重其刑，如此論罪科刑，是
    否對被告較有利，容有疑義。蓋連續犯應係行為人所犯多次
    行為，先論以一罪後，再加重其刑至二分之一，如此始可能
    對行為人較有利，原決竟將多次行為各論一罪，又各罪加重
    其刑，如此量刑是否過重，容有斟酌之必要。又被告所犯偽
    造有價證券罪之被害人均為被告親友，被告原無詐欺之意，
    事後因投資失利致財務周轉困難，以致無法償還被害人借款
    ，被告非自始即有詐財及偽造有價證券之犯意。被告之妻甫
    於去年生產，妻子重度憂鬱，均賴被告照顧。為此，請依刑
    法第59酌減其刑（100 年6 月21日書狀，本院卷50至52頁）
    。
三、經查：原審以上訴人即被告廖俊皇共同連犯偽造有價證券罪
    ，處有期徒刑3 年10月，並沒收為造之本票3 紙（事實、理
    由均詳如附件，即原審判決書所示）。被告提起上訴，雖以
    書狀敘明前揭上訴意旨。然：(一)、被告之各次犯行顯非接續
    犯，唯各次行為係在95年7 月1 日刑法修正生效之前，原審
    已詳述以連續犯論處較有利被告之理由（詳如原判決書理由
    所載），且無上訴意旨所稱各論一罪之情形。(二)、又關於刑
    之量定，係實體法上賦予法院得為自由裁量之事項，倘其未
    有逾越法律所規定之範圍，或濫用其權限，即不得任意指摘
    為違法（最高法院75年度台上字第7033號判例意旨參照）。
    且在同一犯罪事實與情節，如別無其他加重或減輕之原因，
    下級審量定之刑，亦無過重或失輕之不當情形，則上級審法
    院對下級審法院之職權行使，原則上應予尊重（最高法院85
    年度台上字第2446號判決意旨參照）。是以刑法第201 條第
    1 項法定最輕本刑為3 年以上有期徒刑，原審既論被告以連
    續犯，自應加重其刑，故原判決審酌第57條各情後，僅判處
    被告有期徒刑3 年4 月，已屬從輕量刑，顯無量刑過重或違
    反比例原則、平等原則之情形。(三)、又刑法第59條之酌量減
    輕其刑，必須犯罪另有特殊原因與環境等情狀，在客觀上足
    以引起一般同情，認為即予宣告法定低度刑期，猶嫌過重者
    ，始有其適用（最高法院28年上字第1064號、51年臺上字第
    899 號判例意旨可資參照）。本案原審既論被告以連續犯，
    被害金額不低，又迄未和解，被告更經通緝方始到案，實難
    認本案有何特殊原因與環境等情狀，在客觀上足以引起一般
    人同情，認為宣告法定低度刑期猶嫌過重之情形，上訴意旨
    以妻子待其扶養等情，請求依刑法第59條予以酌減其刑，尚
    無足採。(四)、又原審已為被告指定辯護人，被告並於原審自
    承犯罪，上訴意旨中又以已坦承犯罪請求從輕量刑。所謂交
    友不慎、無害告訴人之心、被迫簽票、投資失利，過錯之心
    每日存取於心，請法外開恩，讓被告彌補過錯，日後定將奉
    公守法云云，顯均非針對卷內資料有何不當而為具體指摘。
四、綜上所述，被告所提出之上訴理由，顯非依據卷內既有訴訟
    資料或提出新事證，具體指摘原判決上開採證認事，有何足
    以影響判決本旨之不當或違法，而構成應予撤銷之具體事由
    。又辯護人雖告知本院，被告說有意與被害人和解。然經本
    院先後3 次定期開庭進行準備程序，被告經合法送達，甚至
    經辯護人及本院以電話聯絡，明確告知開庭時間並促其到庭
    ，唯被告均藉詞另有事情要辦理、怕被報復等語而未到庭，
    且迄未和解；辯護人於當庭已表示並無其他上訴理由，則揆
    諸首揭說明，被告所提之前述上訴理由，核與刑事訴訟法第
    361 條第2 項所稱「具體理由」顯非相當，其上訴顯屬違背
    法律上之程式，應由本院依同法第367 條前段、第372 條規
    定，不經言詞辯論，判決如主文。
五、據上論斷，應依刑事訴訟法第367 條前段、第372 條，判決
    如主文。
中    華    民    國    100     年    9     月    2   日
                  刑事第一庭    審判長法  官  周賢銳
                                      法  官  施柏宏
                                      法  官  洪碩垣
以上正本證明與原本無異。
如不服本判決應於收受本判決後10日內向本院提出上訴書狀，其
未敘述上訴理由者，並得於提起上訴後10日內向本院補提理由書
狀（均須按他造當事人之人數附繕本）「切勿逕送上級法院」。
中    華    民    國   100    年    9     月    2     日
                                      書記官  林家煜